臺灣臺南地方法院行政訴訟判決
110年度交字第60號
原      告  鄭俊良  


被      告  臺南市政府交通局

代  表  人  王銘德  
訴訟代理人  黃曉妍律師
上列當事人間交通裁決事件，原告不被告機關民國110年2月9日
南市交裁字第78-ZDC338978、78-ZDC338979號裁決，提起行政訴
訟，本院判決如下：
    主  文
一、原告之訴駁回。
二、訴訟費用新臺幣300元由原告負擔。
    事實及理由
壹、程序部分：
一、本件因係原告不服被告所為道路交通管理處罰條例第8條之
    裁決，而提起之撤銷訴訟，屬行政訴訟法第237條之1第1項
    第1款所稱交通裁決事件，本院應適用交通裁決事件訴訟程
    序，且本件事證明確，爰依同法第237條之7規定，不經言詞
    辯論逕行裁判。
二、按受處分人不服主管機關處罰之裁決者，應以原處分機關為
    被告，逕向管轄之地方法院行政訴訟庭提起訴訟；其中撤銷
    訴訟之提起，應於裁決書送達後30日之不變期間內為之，道
    路交通管理處罰條例第87條定有明文。是如非裁決之相對人
    ，既非受處分人，自無權利或法律上利益受侵害之可能，即
    欠缺訴訟當事人適格之權利保護要件，而無訴訟實施權能。
    又行政訴訟法第107條第1項各款係屬訴訟合法要件之規定，
    由於各款具有公益性，應由法院依職權調查，如有欠缺或命
    補正而不能補正者，法院應以裁定駁回之。至於當事人適格
    ，係指於具體訴訟中具備為正當當事人之適格而得適法受本
    案判決者而言，此等要件是否欠缺，常須審酌當事人之實體
    上法律關係始能判斷，而當事人是否具有公法上請求權，亦
    然，均應以判決方式為之，較能對當事人之訴訟程序權為周
    全保障（最高行政法院90年度6月份庭長法官聯席會議決議
    、96年度裁字第2181號裁定參照）。準此，如係無實施訴訟
    權能之人提起訴訟，而屬原告不適格之情形，無適用或準用
    行政訴訟法第107條第1項規定之明文，而應以判決駁回原告
    之訴。經查：
  ㈠就本件違規行為，舉發單位即內政部警政署國道公路警察局
    第四公路警察大隊新市分隊（下稱舉發單位）於舉發違規時
    ，係以訴外人即汽車所有人「王博軒」為被舉發人，惟訴外
    人王博軒於民國（下同）110年2月9日向被告機關申請裁決
    時，係申請將本件違規歸責於實際駕駛人即原告鄭俊良，故
    被告機關裁處時，以原告鄭俊良為受處分人，掣開110年2月
    9日南市交裁字第78-ZDC338978號裁決書裁處裁罰「罰鍰新
    臺幣（下同）2,4000元，記違規點數3點，並應參加道路交
    通安全講習」，並以汽車所有人即訴外人「王博軒」為受處
    分人，掣開110年2月9日南市交裁字第78-ZDC338979號裁決
    書裁處「吊扣車牌號碼000-0000號自用小客車（下稱系爭汽
    車）之汽車牌照3個月」，上開事實有内政部警政署國道公
    路警察局第四公路警察大隊國道警交字第ZDC338978、ZDC33
    8979號舉發通知單及送達證書影本、被告機關110年2月9日
    南市交裁字第78-ZDC338978、78-ZDC338979號裁決書及送達
    證書影本（含歸責駕駛人申請書）書可憑（本院卷第73至82
    頁）。
  ㈡又原告於民國110年3月10日起訴時，起訴狀內載明以被告機
    關110年1月13日南市交裁字第1100112194號函為訴訟標的，
    並同時檢附被告機關上開函及110年2月9日南市交裁字第78-
    ZDC338978、78-ZDC338979號裁決書影本等件到院。故依被
    告機關110年1月13日南市交裁字第1100112194號函之主旨，
    係回覆訴外人王博軒：有關台端為車號000-0000第ZDC33897
    8、ZDC338979號違規案，復如說明，請查照。」，遂可認定
    原告起訴範圍應包括被告機關110年2月9日南市交裁字第78-
    ZDC338978、78-ZDC338979號裁決書在內。然查被告機關110
    年2月9日南市交裁字第78-ZDC338979號裁決書中，受處分人
    為訴外人王博軒，而非原告，原告既非110年2月9日南市交
    裁字第78-ZDC338979號處分之受處分人，依上說明，原告並
    無權利或法律上利益受侵害之可能，即欠缺訴訟當事人適格
    之權利保護要件，而無訴訟實施權能。準此，原告就被告機
    關110年2月9日南市交裁字第78-ZDC338979號裁決書部分提
    起本件撤銷訴訟，乃當事人不適格，原告訴請撤銷該處分，
    為無理由，應予駁回。
貳、實體部分：　　
一、事實概要：原告於109年9月5日2時7分許，駕駛下稱系爭汽
    車，行經最高速限時速110公里之國道一號南向335.14公里
    處，經測得以時速213公里之高速行駛，而有「行車速度，
    超過規定之最高時速逾100公里以上」之違規行為，經舉發
    單位員警製單逕行舉發汽車所有人即訴外人王博軒，嗣訴外
    人王博軒向被告提出申訴，並聲請歸責駕駛人為原告，被告
    請舉發單位調查結果，認原告有前揭違規行為，遂於110年2
    月9日以其違規事證明確，依道路交通管理處罰條例第43條
    第1項第2款及第4項、第63條第1項第3款及第24條第1項第3
    款規定，以110年2月9日南市交裁字第78-ZDC338978號裁決
    裁處原告罰鍰新臺幣（下同）2,4000元，記違規點數3點，
    並應參加道路交通安全講習；被告機關另以110年2月9日南
    市交裁字第78-ZDC338979號裁決書裁處訴外人王博軒吊扣系
    爭汽車牌照3個月（此部分當事人不適格，故此部分不審理
    實體部分）。原告不服，遂提起本訴訟。
二、原告主張略以：
　㈠舉發照片模糊不清，且當下有兩車並行，雷射槍十字打在車
    輛後車尾塑膠保桿，無法依標準打在車牌上，其反射測速原
    理與實際車速有誤差。
　㈡拍攝地點前方測速警示標誌為固定式測速儀器所適用，不符
    流動性測速舉發之法源適用，且於夜晚無法目視清楚，亦不
    符合法規設立之離地高度目測所及和提前警示之距離。
　㈢舉發員警採證時，應穿著制服於「明顯處所」公開執法，並
    將違規要件完整攝入，然本案舉發員僅拍了張模糊的照片，
    且係於天橋上拍照，非屬明顯處之取締行為。
　㈣並聲明：原處分撤銷，訴訟費用由被告負擔。
三、被告答辯則以：
　㈠原告於109年9月5日2時7分許，駕駛車牌號碼000-0000號自用
    小客車，行經國道一號南向335.14公里處，行車速度超過規
    定之最高時速103公里（限速110公里，時速213公里），被
    告乃據此裁處原告罰鍰2,4000元，記違規點數3點，並應參
    加道路交通安全講習及車主王博軒吊扣該汽車牌照3個月。
    揆諸首揭規定，並無不合，應予維持。
  ㈡復按道路交通管理處罰條例第7條之2：「（第1項）汽車駕駛
    人之行為有下列情形之一，當場不能或不宜攔截製單舉發者
    ，得逕行舉發：……7、經以科學儀器取得證據資料證明其行
    為違規。……。(第2項）前項第7款之科學儀器應採固定式，
    並定期於網站公布其設置地點。但汽車駕駛人之行為屬下列
    情形之一者，不在此限：……9、行車速度超過規定之最高速
    限或低於規定之最低速限。……。（第3項）對於前項第9款之
    違規行為，採用固定或非固定式科學儀器取得證據資料證明
    者，於一般道路應於100公尺至300公尺間，於高速公路、快
    速公路應於300公尺至1,000公尺間，明顯標示之；其定點當
    場攔截製單舉發者，亦同。」，上開規定乃係規範舉發單位
    於一般道路採用固定或非固定式科學儀器取得證據資料證明
    者，應於測速地點前方100公尺至300公尺間樹立告示牌，藉
    以提醒駕駛人注意前方有違規超速取締。經查系爭違規路段
    行車速限定為110公里，道路主管機關於測照地點（即違規
    地點）前方約640公尺（國1南向334.5公里）處，設置有三
    角形照相機「警52」取締警告標誌1面，提醒駕駛人依規定
    速限行駛。另舉發單位使用之「雷射」測速儀器廠牌「LTI
    」、型號「ULTRALYTE100LR」、器號「UX028235」，業經檢
    定合格，該檢定合格證書記載檢定合格單號碼「J0GB000000
    0」，檢定日期：109年8月19日，有效期限：110年8月31日
    ，此有舉發單位110年1月12日、3月9日國道警四交字第1094
    703598號及第0000000000號函檢附超速行駛及「警52」標誌
    採證照片共4幀、雷射測速儀經經濟部標準檢驗局委託財團
    法人工業技術研究院檢定合格證書影本1份可稽。而本件原
    告之違規時間為109年9月5日，尚在該雷射測速儀檢定合格
    之有效期限内；又系爭車輛超速行駛採證照片上方亦登載照
    相機合格證號為「J0GB0000000」，符合上開舉發單位提供
    之雷射測速儀檢定合格單號碼；且經濟部標準檢驗局係負責
    國家標準制定及檢驗之機構，其委託財團法人工業技術研究
    院檢定合格後發給之證書自有相當之公信力，足資證明原告
    確有上開超過規定最高速限行駛情事。
 ㈢又按道路交通管理處罰條例第4條第2項、第3項規定：「（第2
   項）駕駛人駕駛車輛、大眾捷運系統車輛或行人在道路上，
   應遵守道路交通標誌、標線、號誌之指示、警告、禁制規定
   ，並服從執行交通勤務之警察或依法令執行指揮交通及交通
   稽查任務人員之指揮。（第3項）前項道路交通標誌、標線、
   號誌之指示、警告、禁制規定、樣式、標示方式、設置基準
   及設置地點等事項之規則，由交通部會同内政部定之。」；
   道路交通標誌標線號誌設置規則（下稱設置規則）第1條及第
   55條之2規定：「本規則依道路交通管理處罰條例第4條第3項
   規定訂定之。」、「（第1項）測速取締標誌「警52」，用以
   警告車輛駕駛人前方路段常有測速取締執法，促使行車速度
   不得超過道路規定之最高速限或低於規定之最低速限。（第2
   項）本標誌設於測速取締執法路段前，一般道路應於100公尺
   至300公尺間，高速公路、快速公路應於300公尺至1,000公尺
   間。」。本案系爭違規地點即測照地點前方約640公尺處設置
   之「三角形」照相機測速取締標誌「警52」，係依上開道路
   交通標誌標線號誌設置規則第55條之2規定所設置；又該國道
   各交流道入口處，皆設置有速限標誌，道路主管機關交通部
   國道高速公路局並於網路上公布各國道系統速限，則依上開
   道交條例第4條第2項規定，駕駛人行駛於道路時，本負有注
   意行經路段之標誌，並依其指示、警告、禁制規定行駛之基
   本義務。而觀諸系爭測速取締「警52」三角型標誌内顯示之
   照相機圖案，衡諸常情，並無令行經該處之駕駛人（包括原
   告在内）難以判斷或辨識困難之情形，依原告係合法考領有
   自用小型車駕駛執照之駕駛人，面對國道1號路段110公里速
   限，即表示其行車速度不得超過110公里一節，自難諉為不知
   ，詎原告仍以每小時高達213公里之速度行駛，顯已違悖其應
   擔負遵守道路交通標誌規定義務甚明。
 ㈣至原告主張照片模糊、雷射測速性質、兩車並行難以分辨一節
   ，查舉發單位使用之「雷射」測速照相儀器，則係一對一單
   點瞄準，不受其他車輛影響，儀器發射聚光紅外線打中目標
   往返時間差，換算目標車輛車速，其使用數位相機照相，係
   由操作者追瞄目標車輛測速過程同步擷取相片，測得目標車
   輛當時速度、與雷射測速照相儀器之距離及違規地點，經系
   統程式轉換使資料與影像結為檔案，員警將相片及測速數據
   存檔，並依取得之證據資料製單逕行舉發，即為違規記錄。
   再者，雷射測速儀為經列為法定度量器之測速設備裝置，衡
   諸度量衡法第5條、度量衡器檢定檢查辦法第3條第1項第7款
   及第18條第1項之規定，與大眾有關之公務檢測儀器，既經由
   國家專責機關檢定合格後加以使用，並定期依規定送請檢測
   ，自能昭得公信。是依本件施測之雷射測速儀經檢驗合格，
   且於執行測速過程復無遭受干擾致無法準確偵測之證據，足
   見所測得之車速資料，應可憑採。原告空言爭執，自屬無據
   （臺灣臺北地方法院108年交字第171號判決理由(四）3意旨
   參照、臺灣臺中地方法院103年交字第278號判決理由五（二
   ）3亦同此旨）。
 ㈤再按細譯道路交通管理處罰條例第7條之2修法沿革及立法目的
   可知，立法者對採用固定或非固定式之科學儀器逕行舉發行
   車超速，僅要求舉發單位應於舉發前方之特定範圍内設立明
   顯標示，以令汽車駕駛人對行車前方將有超速違規取締有預
   見可能性，使汽車駕駛人於先行預見此一標牌之警告標誌或
   速限之禁制標誌時，有充分時間及距離以反應行車速度符合
   該等路段之速限範圍内，避免汽車駕駛人因反應時間及距離
   之不足，反而導致行車時遽踩煞車或加速而有增加危險發生
   之可能性，故規範舉發單位及原告須遵守此一最低程度之程
   序（設置明顯標示、使用固定或非固定式科學儀器取證）保
   障要求。從而，舉發單位如已遵循前揭規定而足令行經之駕
   駛人知悉前方將有違規取締之公權力行使，因心生警惕以避
   免出現超速行使之違規行為，即得依處罰條例對違規行為人
   逕行舉發。且内政部警政署於103年4月23日再次修訂「交通
   違規稽查與輕微違規勸導作業注意事項」時，仍無明訂員警
   使用非固定式科學儀器採證違規時應位在明顯處所之要求。
   準此，執勤員警使用非固定式科學儀器進行超速違規取證時
   ，若已在前方特定範圍内設置明顯標示，即已符合處罰條例
   第7條之2所定逕行舉發之合法要件，執勤員警、巡邏車或明
   顯標識車輛是否位在駕駛人明顯可見之處，並非逕行舉發之
   合法要件，對該違規事項之認定與證明，尚不生影響。又道
   路交通管理處罰條例第7條之2對採用非固定式之科學儀器逕
   行舉發行車超速，僅要求舉發機關應在舉發前方之特定範圍
   内設立明顯標示，且由該條文之修正沿革可知，立法者認該
   規定係為足使行經之駕駛人知悉前方將有違規取締之公權力
   行使，並有充分時間及距離以反應行車速度符合該等路段之
   速限範圍内。而上開稽查注意事項於102年9月3日修正時業已
   刪除要求執勤員警「應於明顯處公開執法」之規定，現行103
   年4月23日函頒之稽查注意事項亦未要求執勤員警、巡邏車或
   明顯標識車輛必須時序位在駕駛人明顯可見之處（高雄高等
   行政法院108年度交上字第24號行政法院判決理由六（二）1(
   3)、2(3)、3(1)意旨參照）。遑論上開「交通違規稽查與輕
   微違規勸導作業注意事項」業經内政部警政署以多數内容已
   規範於「違反道路交通管理事件統一裁罰機準及處理細則」
   及「取締一般交通違規作業程序」，爰以108年12月31日警署
   交字00000000000號函通報全國各警察機關自即日起停止適用
   。
 ㈥末按人民違反法律上之義務而應受行政罰之行為，法律無特別
   規定時，雖不以出於故意為必要，仍須以過失為其責任條件
   。但應受行政罰之行為，僅須違反禁止規定或作為義務，而
   不以發生損害或危險為其要件者，推定為有過失，於行為人
   不能舉證證明自己無過失時，即應受處罰，司法院大法官會
   議釋字第275號解釋意旨可資參照。按道路交通管理處罰條例
   第43條第1項及第3項規定之事件，均係屬影響道路交通安全
   甚鉅或重大危害交通秩序之違規行為，同條第4項前段規定裁
   處吊扣汽車牌照之處罰，立法意旨係為督促汽車所有人善盡
   其保管車輛之責，以遏止其汽車有重大違規之使用，考其立
   法目的係慮及汽車所有人擁有支配管領汽車之權限，對於汽
   車之使用方式、用途、供何人使用等，得加以篩選控制。本
   案車主王博軒並未就原告之駕駛行為，舉證證明其無過失，
   應即受罰，否則無異縱容原告恣意使用其所有之汽車，而徒
   增道路交通安全之風險。是舉發單位取締告發原告程序完備
   。原告所訴，並無理由，核不足採。
 ㈦被告並聲明：原告之訴駁回，訴訟費用由原告負擔。　　
四、本件事實概要欄所載之事實，除後列爭點外，業經兩造各自
    陳述在卷，兩造並分別提出如附表所示之證據。本件爭點厥
    為：原告是否駕駛系爭汽車而有「行車速度，超過規定之最
    高時速逾100公里以上」之違規行為？本件舉發程序是否適
    法？
五、本院之判斷：
  ㈠應適用法令：
　⒈應適用法令：
　⑴道路交通管理處罰條例：
　　①第7條之2第1、2、3項：（第1項）汽車駕駛人之行為有下
      列情形之一，當場不能或不宜攔截製單舉發者，得逕行舉
      發：一、闖紅燈或平交道。二、搶越行人穿越道。三、在
      道路收費停車處所停車，不依規定繳費。四、不服指揮稽
      查而逃逸，或聞消防車、救護車、警備車、工程救險車、
      毒性化學物質災害事故應變車之警號不立即避讓。五、違
      規停車或搶越行人穿越道，經各級學校交通服務隊現場導
      護人員簽證檢舉。六、行經設有收費站、地磅之道路，不
      依規定停車繳費或過磅。七、經以科學儀器取得證據資料
      證明其行為違規。（第2項）前項第七款之科學儀器應採
      固定式，並定期於網站公布其設置地點。但汽車駕駛人之
      行為屬下列情形之一者，不在此限：一、蛇行、危險方式
      駕車或二輛以上之汽車競駛或競技。二、行駛路肩。三、
      違規超車。四、違規停車而駕駛人不在場。五、未依規定
      行駛車道。六、未依規定變換車道。七、未保持安全距離
      。八、跨越禁止變換車道線或槽化線。九、行車速度超過
      規定之最高速限或低於規定之最低速限。十、汽車駕駛人
      或乘客未依規定繫安全帶。十一、機車駕駛人或附載座人
      未依規定戴安全帽。（第3項）對於前項第九款之違規行
      為，採用固定或非固定式科學儀器取得證據資料證明者，
      於一般道路應於100公尺至300公尺間，於高速公路、快速
      公路應於300公尺至1000公尺間，明顯標示之；其定點當
      場攔截製單舉發者，亦同。
　　②第43條第1項第2款：汽車駕駛人，駕駛汽車有下列情形之
      一者，處6,000元以上24,000元以下罰鍰，並當場禁止其
      駕駛：…二、行車速度，超過規定之最高時速60公里。
　　③第63條第1項第3款：汽車駕駛人有下列各款所列條款之一
      者，除依原條款處罰鍰外，並予記點：三、有第43條、…
      情形之一者，各記違規點數3點。
　⑵道路交通標誌標線號誌設置規則：
　　①第7條第1項：標誌、標線、號誌應經常維護，保持清晰完
      整及有效性能。
　　②第55條之2：測速取締標誌「警 52」 ，用以警告車輛駕駛
      人前方路段常有測速取締執法，促使行車速度不得超過道
      路規定之最高速限或低於規定之最低速限。本標誌設於測
      速取締執法路段前，一般道路應於100公尺至300公尺間，
      高速公路、快速公路應於300公尺至1000公尺間。
  ㈡經查，原告於109年9月5日2時7分許，駕駛系爭汽車行經最高
    速限時速110公里之國道一號南向335.14公里處，經測得以
    時速213公里之高速行駛，而有「行車速度超過規定之最高
    速限100公里以上」之違規行為，被告機關提出内政部警政
    署國  道公路警察局第四公路警察大隊110年1月12日、3月9
    日國道警四交字第1094703598號及第0000000000號函檢附超
    速行駛及「警52」標誌採證照片共4幀、雷射測速儀經經濟
    部標準檢驗局委託財團法人工業技術研究院檢定合格證書影
    本1份、交通部高速公路局106年1月25日起國道各主要路段
    速限網路公告1份（本院卷第83至96頁）在卷為證。依測速
    採證照片內容（本院卷第89頁）所示，照片中央十字準星之
    瞄準對象，確定是車號000-0000號自用小客車（即系爭汽車
    ）之車尾左側車燈處，照片上方之資訊欄位中，確切載明違
    規時間、地點、系爭路段速限、系爭汽車車速為213Km/h、
    瞄準處為車尾、測距：106.5公尺、序號：UX028235/J0GB00
    00000等資訊，又該案所使用照相式雷射測速儀，廠牌為「L
    TI」、型號為「ULTRALYTE」、器號確為「UX028235號」，
    檢定合格單號碼：J0GB0000000號、檢定日期：109年8月19日
    ，有效期限：110年8月31日，亦有經濟部標準檢驗局委託財
    團法人工業技術研究院核發之雷達測速儀檢定合格證書在卷
    可證（本院卷第93頁）。另依内政部警政署國道公路警察局
    第四公路警察大隊110年1月12日國道警四交字第1094703598
    號函內說明四中，曾解釋系爭雷射測速儀之工作原理：「…
    另本大隊使用之『雷射』測速照相儀器，係一對一單點瞄準不
    受其他車輛影響，儀器之雷射光束打中目標往返時間差，於
    1/3秒內換算目標車輛車速，其使用數位相機照相，由操作
    者追瞄目標車輛測速過程同步擷取照片，測得目標車輛當時
    速度及顯示與雷射測速照相儀器之距離，即將相片及測速數
    據存檔，且該儀器係由經濟部標準檢驗局檢驗合格，其準確
    性毋庸置疑；…。」，該說明已明確解釋舉發單位本件所使
    用之「雷射」測速照相儀器，則係一對一單點瞄準，不受其
    他車輛以及反射物質所影響，並以儀器發射聚光紅外線打中
    目標往返之1/3秒時間差內，換算目標車輛車速，並於操作
    者追瞄目標車輛測速過程中，同時使用數位相機同步擷取相
    片後，將測得目標車輛當時速度、與雷射測速照相儀器之距
    離及違規地點，經系統程式轉換使資料與數位相機拍攝之影
    像結為系爭測速照片，因此，既照片中十字準星瞄準之車輛
    確為系爭汽車車尾左側大燈處，且相片中央並無其他影響雷
    射光線反射之物體，即足認定該測速結果正確無誤，至於原
    告質疑之照片模糊、雷射測速性質、兩車並行難以分辨，以
    及瞄準位置並非車牌位置云云，並無理由。是以，原告鄭俊
    良駕駛於違規時、地，已達時速213公里之事實，而有「行
    車速度，超過規定之最高時速逾100公里以上」之違規行為
    ，堪以認定。
　㈢又依被告機關提出之「警52」標誌測距照片內容，清楚可知
    道路主管機關於國道1號南向334.5公里處設置有三角型照相
    機「警52」測速取締警告標誌（本院卷第91頁），又本件施
    測地點係於國道三號南向335.14公里處，兩者相距為808公
    尺（計算式：335.14公里－334.5公里×1000公尺/公里＝640公
    尺），故測速照相儀器之設置地點是符合道路交通管理處罰
    條例第7條之2第3項規定高速公路之測速照相儀器應設置「
    警52」標誌後300公尺至1000公尺間之程序規定，又該程序
    規定對於使用固定式測速儀器或移動式測速儀器，以及日間
    或夜間均一體適用，且依道路交通標誌標線號誌設置規則第
    18條第1項、第2項前段規定：「（第1項）豎立式標誌設置
    位置，以標誌牌之任何部份不侵入路面上空且標誌牌面邊緣
    與路面邊緣或緣石之邊緣相距五十公分至二公尺為原則，必
    要時得酌予變更。但因受地形限制或特殊狀況，得在影響行
    車最小原則下，設置於路面。（第2項前段）豎立式標誌設
    置之高度，以標誌牌下緣距離路面邊緣或邊溝之頂點一公尺
    二十公分至二公尺十公分為原則，其牌面不得妨礙行人交通
    。」，經本院檢視系爭警52標誌之照片（本院卷第91頁）該
    標誌設置位置係於高速公路路肩護欄旁，高度約略為一般小
    客車之高度，核與上開規定之要求相符，故該標誌之設置並
    無欠缺。因此，原告以系爭標誌為固定式測速儀器所適用，
    不符流動性測速舉發之法源適用，且於夜晚無法目視清楚，
    亦不符合法規設立之離地高度目測所及和提前警示之距離云
    云申辯，亦無理由。
　㈣末依交通違規稽查與輕微違規勸導作業注意事項業經內政部
    警政署於102年9月3日函修正稽查注意事項第5點第1項第3款
    、第4款及第3項第1款第5目修正後規定定為：「五、交通違
    規稽查之具體作法（一）逕行舉發……3.以『非固定式』科學儀
    器採證違規時：（1）值勤地點、項目應經主管核定。（2）
    應著制服，並將違規要件完整攝入，非經主官核准，不得以
    『便衣值勤』。」「4.取締『嚴重超速（超速40公里以上）』、
    『行使路肩（高速公路）』、『大型車、慢速車不依規定行使
    外側車道（高速公路）』、『蛇行（任意變換車道、危險駕駛
    ）、大型車惡意逼迫小車（未保持行車安全距離）（高速公
    路）』等四項，應穿著制服，並得使用偵防車隨著車流巡邏
    或者在『制高點』運用科學儀器『照相』、『錄影』蒐證舉發。」
    「（三）注意事項1.超速……（5）執行非固定式測速照相人
    員需穿著制服，使用非巡邏車輛執勤時，車輛需有明顯標識
    。」，由上開規定可知已刪除原95年6月6日制定之注意事項
    第4點具體作法、第1項交通違規稽查、第1款逕行舉發第5目
    關於「照相採證時，應著制服於明顯處所公開執法，並將違
    規要件完整攝入」規定。原要求執勤員警「應於明顯處公開
    執法」之規定，現行103年4月23日函頒之稽查注意事項亦未
    要求執勤員警、巡邏車或明顯標識車輛必須是位在駕駛人明
    顯可見之處。故本件執勤員警使用非固定式科學儀器進行超
    速違規取證時，其執勤地點縱非明顯致原告未能看見，若已
    在前方特定範圍內設置明顯標示，即已符合處罰條例第7條
    之2所定逕行舉發之合法要件，執勤員警、巡邏車或明顯標
    識車輛是否位在駕駛人明顯可見之處，並非逕行舉發之合法
    要件，對該違規事項之認定與證明，尚不生影響（高雄高等
    行政法院108年交上字第24號判決亦同此見解）。況且內政
    部警政署已於108年12月31日警署交字第00000000000號函函
    令停止適用「交通違規稽查與輕微違規勸導作業注意事項」
    ，此有該函內容可稽（本院卷第137頁），故違規行為日時
    ，已無隱藏式執法適法性之爭議。是以，舉發員警是否位於
    汽車駕駛人明顯之處，並不影響舉發程序之合法性，故原告
    質疑舉發員警躲在天橋上隱藏式執法而有違法云云，與前開
    解釋不合，且依測速照片之拍照角度觀，並非由高處拍攝之
    俯角，原告所述顯與事實不合，自不足採。
  ㈤綜上所述，原告駕駛系爭汽車於違規時、地確有「行車速度
    ，超過規定之最高時速逾100公里以上」之違規行為，而被
    告機關依道路交通管理處罰條例第43條第1項第2款規定，以
    110年2月9日南市交裁字第78-ZDC338978號裁決裁處罰鍰新
    臺幣（下同）2,4000元，記違規點數3點，並應參加道路交
    通安全講習之處分，於法並無不合，原告訴請撤銷原處分為
    無理由，應予駁回。
六、本件判決基礎已經明確，兩造其餘之攻擊防禦方法及訴訟資
    料經本院斟酌後，核與判決結果不生影響，無一一論述的必
    要，併此說明。
七、本件第一審裁判費為300元，應由原告負擔，爰確定第一審
    訴訟費用額如主文第2項所示。
據上論結，本件原告之訴為無理由，依行政訴訟法第237條之8第
1項、第98條第1項前段，判決如主文。　　　　　　
中　　華　　民　　國　　111 　年　　9 　　月　  15 　日
　　　　　　　　　行政訴訟庭　法　官　侯明正
上為正本係照原本作成。
如不服本判決，應於判決送達後20日內，向本院提出上訴狀並表
明上訴理由（原判決所違背之法令及其具體內容或依訴訟資料可
認為原判決有違背法令之具體事實），其未載明上訴理由者，應
於提出上訴後20日內向本院補提理由書（上訴狀及上訴理由書均
須按他造人數附繕本，如未按期補提上訴理由書，則逕予駁回上
訴），並應繳納上訴裁判費新臺幣750元。
中　　華　　民　　國　　111 　年　　9　 　月　　15  　日
　　　　　　　　　　　　　　　書記官　陳惠萍
證據清單：
一、原告提出：   原證1 被告機關110年2月9日南市交裁字第78-ZDC338978、78-ZDC338979號裁決書 13-15頁 原證2 被告機關110年1月13日南市交裁字第1100112194號函 17頁 原證3 内政部警政署國道公路警察局第四公路警察大隊110年1月12日國道警四交字第1094703598號 19-21頁 原證4 内政部警政署國道公路警察局第四公路警察大隊國道警交字第ZDC338978、ZDC338979號舉發通知單及測速照片 23-31頁 原證5 「警52」標誌採證照片、雷射測速儀經經濟部標準檢驗局委託財團法人工業技術研究院檢定合格證書影本 33-35頁 二、被告提出：   被證1 内政部警政署國道公路警察局第四公路警察大隊國道警交字第ZDC338978、ZDC338979號舉發通知單及送達證書影本 73-76頁 被證2 臺南市政府交通局110年2月9日南市交裁字第78-ZDC338978、78-ZDC338979號違反道路交通管理事件裁決書及送達證書影本（含歸責駕駛人申請書） 77-82頁 被證3 内政部警政署國道公路警察局第四公路警察大隊110年1月12日、3月9日國道警四交字第1094703598號及第0000000000號函檢附超速行駛及「警52」標誌採證照片共4幀、雷射測速儀經經濟部標準檢驗局委託財團法人工業技術研究院檢定合格證書影本1份 83-93頁 被證4 交通部高速公路局106年1月25日起國道各主要路段速限網路公告1份 95-96頁 被證5 内政部警政署108年12月31日警署交字第00000000000號函影本1份 97頁 被證6 原告之汽車駕駛人基本資料、汽車車籍查詢 99-101頁 被證7 原告109年11月2日陳述意見書 103頁